【裁判字號】    88,交聲,622
【裁判日期】    890930
【裁判案由】    違反道路交通管理處罰條例聲明異議
【裁判全文】
臺灣臺北地方法院交通事件裁定                    八十八年度交聲字第六二二號
    異議人即
    受處分人  甲○○
右列受處分人因違反道路交通管理處罰條例案件，對於台北市交通事件裁決所八十八
年十一月九日所為之處分（原處分案號：北市交裁駕字第二二─000000000
號），聲明異議，本院裁定如左：
    主  文
異議駁回。
    理  由
一、按汽車行駛時，駕駛人應注意車前狀況及兩車併行之間隔，並隨時採取必要之安
    全措施，道路交通安全規則第九十四條第三項定有明文。又汽車駕駛人駕駛汽車
    違反道路交通安全規則，因而肇事致人死亡者吊銷其駕駛執照；道路交通管理處
    罰條例第六十一條第一項第四款定有明文。又汽車駕駛人行車速度超過規定之最
    高時速，處四百元以上八百元以下即新臺幣一千二百元以上二千四百元以下罰鍰
    ，汽車駕駛人，違反第四十條第一項規定者，除依原條款處罰外，並記違規點數
    一點，道路交通管理處罰條例第四十條第一項、第六十三條第一項第三款亦定有
    明文。
二、本件受處分人即異議人游馨瑩於八十八年八月廿五日清晨六時卅分許，駕駛車牌
    Ｋ七─二八八八號自用小客車，沿臺北市○○路外側車道由北往南方向行駛，途
    經安和路一一二巷無號誌交岔路口前，已見同向前方有一輛由樂邦順所騎乘之腳
    踏車行駛中，游馨瑩本應注意行車速度在市區道路之時速不得超過四○公里，且
    行經無號誌交岔路口應減速慢行作隨時停車之準備及注意車前狀況並隨時採取必
    要之安全措施，依當時情形又均無任何不能注意之情事，游馨瑩竟疏未注意減速
    慢行及車前狀況並採取減速避讓之安全措施，猶貿然以時速六○公里左右之行車
    速度前駛，以致在安和路一一○號前，將騎乘腳踏車之樂邦順自後追撞倒地。樂
    邦順雖經送醫急救，仍因顱內出血，延至同日上午十時四十分許不治死亡。案臺
    北市政府警察局交通警察大隊以受處分人有違反前揭道路交通安全規則第九十四
    條第三項及道路交通管理處罰條例第六十一條第一項第四款規定，並有違反道路
    交通管理處罰條例第四十條第一項、第六十三條第一項第三款規定，掣單舉發，
    原處分機關並依上揭規定，於八十八年十一月九日裁處吊銷受處分人駕駛執照，
    並裁處罰鍰新台幣二千四百元及記規違點數一點。
三、訊據受處分人游馨瑩就其於前揭時地駕駛該輛車牌Ｋ七─二八八八號自用小客車
    撞及騎乘腳踏車之樂邦順倒地壹節供承不諱，惟辯稱略以「我駕車當時車速約僅
    四○公里，我在距離約一、二百公尺遠即看到前方有騎乘腳踏車之被害人樂邦順
    及一名道路清潔工。我當時甫過紅綠燈起步，車行緩慢，且死者係彈上該輛汽車
    引擎蓋及擋風玻璃，以致傷勢大多係擦傷、挫傷及擦裂傷，足見撞擊力輕微，且
    我對於事故當時車速不記得，係處理事故員警強在筆錄記載四○至六○公里」云
    云。經查：右揭事實，業據受處分人游馨瑩於警訊中供承不諱（附台北地方法院
    檢察署八十八年度偵字第一九七四六號偵查卷及相驗卷），並有道路交通事故調
    查報告表、交通事故談話紀錄表、肇事現場相片等件附本院八十八年度交易字第
    四七三號過失致死卷可資佐證。受處分人游馨瑩駕車追撞被害人樂邦順騎乘之腳
    踏車倒地後，腳踏車於事故現場遺留有長達十八公尺刮地痕且該輛自用小客車前
    擋風玻璃中央破損凹陷嚴重，有道路交通事故調查報告表所附現場圖及受損車輛
    相片在卷，堪認受處分人駕車肇事時之車速超過時速四十公里，否則撞擊力道不
    會如此強勁。受處分人游馨瑩辯稱車速甚慢云云，無非係卸責之詞，不足採信。
    另查被害人樂邦順因本件交通事故以致因顱內出血不治死亡之事實，亦經臺灣臺
    北地方法院檢察署檢察官督同法醫師相驗明確，有勘驗筆錄、驗斷書及相驗屍體
    証明書等件在卷可稽。受處分人游馨瑩既自承領有駕駛執照，其就道路交通安全
    規則第九十四條第一項行車速度在市區道路之時速不得超過四○公里、又同條項
    第四款行經無號誌交岔路口前應減速慢行作隨時停車之準備及同規則第九十四條
    第三項汽車行駛時駕駛人應注意車前狀況並隨時採取必要之安全措施等規定，均
    應知之甚稔。既查無證據證明受處分人游馨瑩於肇事當時有何不能注意情事，是
    被告游馨瑩就本件交通事故之發生自有過失，至為灼然。受處分人游馨瑩之過失
    與被害人樂邦順之受傷死亡間，有相當因果關係。又上揭事證明確，受處分人游
    馨瑩因過失致人於死，而犯刑法第二百七十六條第一項過失致人於死罪，亦經本
    院於八十八年十二月十三日以八十八年度交易字第四七三號刑事判決判處有期徒
    十月，緩刑三年，有判決書一份附卷可稽，從而原處分機關依道路交通管理處罰
    條例第六十一條第一項第四款規定，並以其違反道路交通管理處罰條例第四十條
    第一項、第六十三條第一項第三款規定，裁處吊銷受處分人駕駛執照，並裁處罰
    鍰新台幣二千四百元及記規違點數一點，洵無違誤，本件受處分人之異議為無理
    由，應予駁回。
據上論斷，應依道路交通案件處理辦法第十九條，裁定如主文。
中      華      民      國      八十九      年     九     月     卅     日
                                    臺灣臺北地方法院交通法庭
                                        法    官  林  政  憲
右正本證明與原本無異。
如不服本裁定，應於裁定送達後五日內，向本院提出抗告狀。
                                        書 記 官  江  虹  儀
中      華      民      國      八十九      年     十     月     六     日


司法院資訊處製作；財團法人民間司法改革基金會備份。
